臺灣花蓮地方法院刑事判決
110年度自字第4號
自  訴  人  王  盈  （住址詳卷）
自訴代理人  紀岳良律師
被      告  胥愛璽



選任辯護人  曾泰源律師
上列被告因過失致重傷害案件，經自訴人提起自訴，本院判決如
下：
    主  文
本件自訴不受理。
    理  由
一、自訴意旨略以：被告胥愛璽於民國108年11月5日至109年2月
    20日間，在佛教慈濟醫療財團法人花蓮慈濟醫院（下稱花蓮
    慈濟醫院）胸腔內科擔任主治醫師。自訴人王盈因持續有咳
    嗽、氣喘等身體不適症狀未改善，遂於108年11月5日、同年
    11月19日、同年12月3日、同年12月17日、109年1月7日、同
    年2月21日前往花蓮慈濟醫院就診，並均由被告負責診治。
    被告身為醫學中心胸腔科醫師，對結核病學有專精，本應注
    意如病患長期咳嗽帶痰，且經持續治療仍未改善時，有可能
    為罹患結核病之病徵，除做胸腔X光片檢測外，亦應儘速採
    集病患之痰進行病原體檢驗，以確認病患是否罹患肺結核，
    以利後續之治療，而依當時狀況，並無不能注意之情事，被
    告竟疏未注意，於自訴人前揭就診期間忽略自訴人可能罹患
    肺結核之相關病徵而未及時為相關診療，更誤認自訴人罹患
    之疾病為氣喘，並投以含有類固醇成分之肺舒坦氣管擴張劑
    進行治療，致自訴人錯過肺結核之治療時機，更因施用含有
    類固醇之藥物加重肺結核病情，使自訴人左肺遭結核菌破壞
    嚴重塌陷，遂於109年12月7日至成功大學附設醫院開刀切除
    左肺，而受有重大難治之傷害，因認被告涉犯刑法第284條
    後段之過失致重傷害罪嫌。
二、按告訴乃論之罪，其告訴應自得為告訴之人知悉犯人之時起
    ，於6個月內為之；告訴或請求乃論之罪，已不得為告訴或
    請求者，不得為自訴；不得提起自訴而提起，應諭知不受理
    判決；不受理判決，得不經言詞辯論為之，刑事訴訟法第23
    6條第1項、第307條、第322條、第334條及第343條分別定有
    明文。又本件自訴意旨認被告涉犯刑法第284條後段之過失
    致重傷罪，依同法第287條前段規定，須告訴乃論，合先敘
    明。
三、經查：
（一）自訴人係於110年5月20日向花蓮縣花蓮市調解委員會聲請
      調解，經調解不成立，自訴人即於同年8月18日聲請將調
      解事件移請臺灣花蓮地方檢察署檢察官偵查等情，有花蓮
      縣花蓮市公所110年9月29日花市民字第1100026881號函附
      之該案調解事件完整卷證資料影本1份在卷可參（見本院
      卷一第73至107頁），是本案依鄉鎮市調解條例第31條之
      規定，視為自訴人於聲請調解時（即110年5月20日）已經
      告訴，此部分事實，首堪認定。
（二）細繹自訴人所提出之時序簡表、花蓮慈濟醫院電子病歷資
      料、衛生福利部胸腔病院（下稱胸腔病院）111年1月7日
      胸腔醫字第1110050081號函附自訴人病歷資料、福田耳鼻
      喉科診所（下稱福田診所）111年1月10日福田瑩字第第11
      00110號函附自訴人就診資料、自強耳鼻喉科診所（下稱
      自強診所）診療紀錄、國立成功大學醫學院附設醫院（下
      稱成大醫院）111年1月21日成附醫外字第1110001798號、
      111年9月2日成附醫外字第1110018266號函附自訴人病歷
      資料、診療資料摘要表、屏東縣滿州鄉衛生所病歷、衛生
      福利部恆春旅遊醫院（下稱恆春醫院）111年8月9日恆醫
      行字第1110100456號函附自訴人病歷資料，以及本院依職
      權調取之自訴人健保WebIR-個人就醫紀錄查詢列印資料（
      見本院卷一第15、45至60、399至444、451至463、465至5
      98頁，本院卷二第121、207至211、213、219至222、224
      至230、261、265至382頁），可知自訴人本案就醫歷程如
      下：
　１、於108年4月份，自訴人因咳嗽不止症狀，陸續多次至自強
      診所接受陳偉曄醫師門診治療。
　２、於108年5月14日，自訴人亦因咳嗽多日不止，至花蓮慈濟
      醫院胸腔內科就診，由黃軒醫師進行胸腔檢查，診斷後認
      係乾咳等情後，開立藥物治療。
　３、於108年5月22日、同年6月15日、同年9月5日，自訴人陸續
      至自強診所繼續接受陳偉曄醫師門診治療。
　４、於108年11月5日，自訴人因氣喘、咳嗽等症狀，又至花蓮
      慈濟醫院胸腔內科就診，由被告進行胸部X光、肺功能及
      全身血液等檢查後，開立藥物進行治療，之後自訴人陸續
      於108年11月19日、同年12月3日、同年12月17日、109年1
      月7日、同年2月21日回診繼續接受被告之診斷治療。
　５、於109年3月14日、同年月16日、同年月20日、同年月23日
      、同年月25日，自訴人因咳嗽不止，且有黃痰等情，至福
      田診所接受劉正瑩醫師門診，經劉正瑩醫師開立藥物予以
      治療，但於最後一次就診（即3月25日）時，劉正瑩醫師
      即將自訴人轉診至花蓮慈濟醫院。
　６、於109年3月26日，自訴人經福田診所轉診至花蓮慈濟醫院
      胸腔內科後，由林智斌醫師進行門診，並於當日開始住院
      至同年4月2日始出院，經診斷罹患肺結核病，並轉診至胸
      腔病院進行治療。
　７、於109年4月6日，自訴人經轉診至胸腔病院由簡順添醫師進
      行診療，自訴人並於當日至同年6月17日、同年6月19日至
      同年9月1日、同年9月7日至同年月12日住院接受肺結核相
      關治療，並於出院後返家休養。
　８、於109年8月25日，自訴人因多重抗藥性肺結核治療一段時
      間後，經胸腔病院轉介至成大醫院胸腔外科，由曾堯麟醫
      師進行診療，並經診斷因肺結核導致左側主支氣管狹窄併
      左下肺支氣管擴張症，診斷時左下肺功能已喪失，左上肺
      雖有部分結核瘤，但應該還有部分功能，因而建議自訴人
      接受左主氣管及左下肺切除手術，並預先進行生化免疫及
      血液檢驗。
　９、於109年9月22日，自訴人因急性上呼吸道感染，至屏東縣
      滿州鄉衛生所接受劉道台醫師之門診治療。
　、於109年10月25日，自訴人因長期服用結核病治療藥物導致
      身體不適至恆春醫院急診，由鍾德正醫師進行診療。
　、於109年12月5日，自訴人至成大醫院住院進行術前檢驗及
      觀察，於同年12月7日接受左主氣管及左下肺切除手術，
      然因曾堯麟醫師於手術時發現自訴人左主支氣管的狹窄及
      組織不健康程度較預期為嚴重，且左上肺主氣管與氣管接
      合的張力太大，且左上肺亦有多處病灶，因而建議自訴人
      應接受左肺全切除手術，經自訴人同意後，施以手術，自
      訴人術後住院至同年月13日出院。
（三）依自訴人前揭就醫歷程觀之，可見自訴人因本案病程，曾
      至不同醫療院所，接受不同醫師之診治，而對於自訴人何
      以認為於眾多醫師中，係要由被告負本案過失責任乙節，
      自訴人於本院準備程序時供稱：我於109年3月會去福田診
      所就診，是因為我覺得在花蓮慈濟醫院接受被告診治後，
      狀況都沒有改善，而當時福田診所醫師治療後，發現我的
      狀況都沒有改善，就幫我轉診至花蓮慈濟醫院，我當時有
      跟福田診所醫師表示被告是我在花蓮慈濟的主治醫師，但
      對我愛理不理，福田診所醫師就幫我轉至花蓮慈濟胸腔內
      科林主任看診。林主任當時幫我照X光後，確認是罹患肺
      結核，因為我本身是醫學院大二的學生，我知道肺結核是
      慢性病，以我當時看到的肺部X光片狀況，應該不是短時
      間造成的，我就問林主任發展成這樣大概需要多久，林主
      任回覆大概2、3個月，我當時聽了就表示「我都在你們這
      裡看診，怎麼會這樣」。後來轉診至胸腔病院後，我有拿
      被告幫我照的X光片向簡醫師確認該張X光片有無問題，但
      簡醫師沒有正面回覆，而簡醫師這樣的態度再加上林主任
      當時給的答案，我就覺得應該是被告當時看診有延誤及誤
      診的情形。後來去成大醫院就診時，成大醫院的醫師看了
      胸腔病院照的胸部電腦斷層後，認為要切除左下肺葉，因
      為我在住院期間，有把相關結核病的書籍和協會的資料都
      看完，而且在住院治療過程中，我知道我的結核病抗藥性
      很強，整個治療過程很痛苦，我很怕再復發，所以有同意
      要開刀，原本109年9月就要開刀，只是後來我的痰檢驗結
      果是陽性，為了不讓醫護人員暴露在感染的風險下，我才
      延到109年12月去開刀。我在109年9月到12月間都住在屏
      東住處，當時就有決定要找花蓮慈濟醫院那邊負責，但因
      為我的家人都不懂醫學，怕他們被敷衍，又因為我已經排
      定好開刀的時間，就想等我開刀後再來處理。我會決定要
      告被告而不是最早看我X光片的黃軒醫師，是因為我在被
      告那邊看診的期間狀況越來越嚴重，痰都變成黃色，而且
      還胸痛，再加上林主任告知我可能的病發時間是2至3個月
      ，所以我才覺得是被告誤診才造成這樣的結果，且因為就
      是我懷疑被告誤診，我才會在胸腔病院就診時特地拿被告
      拍的X光片問簡醫師的意見，且我在胸腔病院住院時看了
      的資料，也就是自訴狀附的這些資料，讓我在胸腔病院住
      院時，就懷疑是被告誤診造成等語（見本院卷一第372至3
      74頁），再參以前揭就醫歷程之內容，足見自訴人於109
      年4月6日（即至胸腔病院就診首日），即已懷疑被告就其
      罹患肺結核有誤診之情形，且於同年8月25日至成大醫院
      就診時，就已經醫師告知其左下肺功能已喪失，而需進行
      切除手術，知悉其所受傷勢已達重傷害程度之事實，而依
      自訴人前揭供稱內容，得認自訴人最早於109年8月25日（
      即成大醫院初次診療當日），至遲於109年9月12日（即自
      胸腔病院出院日）即已透過整個就醫歷程、花蓮慈濟醫院
      林智斌醫師、胸腔病院簡順添醫師於門診時之回應，以及
      其所蒐集如自訴狀所附之相關資料，因而知悉被告涉有醫
      療疏失之嫌甚明，故本件告訴期間至遲於110年3月12日即
      已屆滿。
（四）至自訴代理人雖表示：自訴人僅係就讀醫檢系，並非醫生
      ，僅能臆測被告是否延誤治療而無確信，況從邏輯上而言
      ，本案要從自訴人左肺遭切除時，才有重傷害之成立，所
      以告訴期間應該要從手術完成日即109年12月7日起訴云云
      ，然自訴人係基於相當之證據進而知悉被告涉有過失致重
      傷害罪嫌，並非單純臆測或事涉曖昧而未得實證之情形，
      業如前述，且參諸前引成大醫院病歷資料及診療資料摘要
      表，可知自訴人左下肺早於109年8月25日即經醫師診斷喪
      失功能，而建議施以切除手術，顯然已達到刑法第10條第
      4項第6款其他於身體、健康有重大不治傷害之程度，是自
      訴代理人所持理由，容有誤會，特此敘明。
（五）綜上所述，自訴人遲至110年5月20日始提出本件告訴，顯
      認已逾6個月之法定告訴期間（即110年3月12日），自不
      得再行提起自訴，是自訴人提起自訴為不合法，揆諸前揭
      說明，本件不經言詞辯論，逕諭知不受理之判決。
據上論斷，應依刑事訴訟法第322條、第334條、第343條、第307
條，判決如主文。 
中　　華　　民　　國　　111 　年　　9 　　月　　12　　日
　　　　　　　　　刑事第三庭    法　官　吳明駿
以上正本證明與原本無異。
如不服本判決應於收受送達後20日內向本院提出上訴書狀，並應
敘述具體理由。其未敘述上訴理由者，應於上訴期間屆滿後20日
內向本院補提理由書(均須按他造當事人之人數附繕本)「切勿逕
送上級法院」。　　　　　　　　　
中　　華　　民　　國　　111 　年　　9 　　月　　12　　日

　　　　　　　　　　　　　　　　書記官　戴國安